【裁判字號】    97,上易,401
【裁判日期】    970605
【裁判案由】    竊盜
【裁判全文】
臺灣高等法院高雄分院刑事判決         97年度上易字第401號
上  訴  人
即  被  告  丙○○
                    現於臺灣高雄第二監獄
上列上訴人因被告竊盜案件，不服臺灣屏東地方法院96年度易字
第1038號中華民國97年3 月7 日第一審判決（起訴案號：臺灣屏
東地方法院檢察署96年度偵字第5784號），提起上訴，本院判決
如下：
     主  文
上訴駁回。
     事  實
一、丙○○與鍾朝清（業經原審法院判決確定）共同意圖為自己
    不法之所有，並基於攜帶兇器竊盜之犯意，為下列二次竊盜
    行為：
  (一)96年4 月18日9 時20分許，由丙○○騎乘其所有車牌號碼JT
    W-659 號重型機車搭載鍾朝清，攜帶其所有客觀上具有危險
    性，足以危害人之生命、身體安全，可供兇器使用之T 型扳
    手並置於腳踏板上，至屏東縣潮州鎮○○路168 之4 號前，
    鍾朝清見乙○○所有車牌號碼VW-2645 號自小貨車停放於路
    旁，遂持上開T 型扳手1 支下車欲竊取該自小貨車，丙○○
    則坐於重型機車上把風接應，鍾朝清持上開T 型扳手撬開前
    座旁之車門鎖並坐上車發動電門，適為車主乙○○發覺，鍾
    朝清見狀迅速逃離自小貨車而竊取未遂，並由丙○○騎乘上
    開機車接應離開現場。
  (二)於同日9 時40分許，鍾朝清、丙○○在逃離途中行經屏東縣
    竹田鄉○○村○○路與台88線公路路口時，見甲○○所有車
    牌號碼WP-2582號自小貨車停放於路旁，鍾朝清持上開T 型
    扳手下車，丙○○則在場把風，因上開自小貨車車門未上鎖
    且車鑰匙留於車上，鍾朝清遂持車內鑰匙發動自小貨車而竊
    取之，得手後，旋即駕車離去，丙○○則騎乘上開重型機車
    尾隨其後離去。
    嗣於96年4 月22日14時許，在高雄縣鳳山市灣頭北巷6 號前
    ，為警據報而循線查獲（上開車號WP-2582 號自小貨車業經
    發還由甲○○具領）。
二、案經屏東縣警察局潮州分局報告臺灣屏東地方法院檢察署檢
    察官偵查起訴。
    理   由
壹、證據能力之認定：
一、證人即被害人乙○○於偵訊具結後之陳述，被告未曾提及檢
    察官在偵查時有不法取供之情形，且未釋明上開陳述有何「
    顯有不可信之情況」之情形，依刑事訴訟法第159 條之1 第
    2項規定，證人乙○○於偵查中之證言自具有證據能力。
二、證人即被害人乙○○、甲○○及共同被告鍾朝清於警詢中之
    證述（對於被告丙○○而言），高雄縣政府警察局車輛尋獲
    電腦輸入單、贓物認領保管單，雖均為傳聞證據，惟被告丙○○於本院言詞辯論終結前並未就其證據能力聲明異議，本
    院審酌上開言詞及書面陳述作成時之證據取得過程並無瑕疵
    ，且已保障被告丙○○之對質詰問權等情況，亦與待證事實
    具有關連性等情況，認採之為證據為適當，應依刑事訴訟法
    第159 條之5 第1 項之規定得為證據，而有證據能力。
貳、認定犯罪之證據及理由：
一、訊據上訴人即被告丙○○坦承於上開時地搭載同案被告鍾朝
    清至案發地點，惟矢口否認有共同竊盜之犯行，辯稱：鍾朝
    清未告訴我要竊車，只告訴我要找朋友及上廁所云云。
二、經查：
  (一)上開犯罪事實，業據證人即共同被告鍾朝清於警詢時證述：
    「當時我與丙○○共同前往潮州經過屏東縣潮州鎮○○路16
    8 之4 號前，見車牌號碼VW-2645 號自小貨車停放在路旁，
    由我先下車持自備T 型扳手行竊該車，丙○○則在現場旁邊
    把風，我開啟車門坐上駕駛座時，剛好被車主發現，車主過
    來制止阻止時，車主有拉我，因為害怕，就叫丙○○騎乘機
    車載我逃離現場。我與丙○○共乘機車逃逸後，就離開潮州
    鎮往高雄縣方向行駛，途經竹田鄉○○村○○路與台88線平
    面道路交叉路口，見一部藍色框式自小貨車停放在路邊，由
    我持T 型扳手下車行竊，丙○○在場把風，竊得該車後，往
    高雄方向逃逸。…我提議竊取自小貨車，丙○○負責把風，
    因為自小貨車較容易下手行竊得逞，所以才專偷自小貨車」
    等語明確（見警卷第3 、4 頁），核與證人即被害人乙○○
    於警詢時、偵訊時證述：當時伊正準備出門工作，伊在住家
    2 樓上發現停在伊家對面馬路邊的VW-2645 號自小貨車前方
    約3 至4 公尺處停有一部機車，機車上坐有1 名男子在機車
    旁等候，另一男子已打開自小貨車車門進入車內，騎機車之
    男子疑似在現場把風，眼睛一邊看著坐在伊車內的男子，一
    邊注視四周，伊發現上情後迅速衝到伊車旁，伊將車內的年
    輕人攔阻下來，騎機車的男子就對著與伊拉扯的男子用臺語
    高喊「趕緊、趕緊上車」，與伊拉扯的男子就坐上機車後座
    後離開現場，伊車門的鑰匙孔及車內電源開關鎖已經破壞等
    語大致相符（見警卷第13頁背面），復有證人即被害人甲○○於警詢證述失竊情節、高雄縣政府警察局車輛尋獲電腦輸
    入單、贓物認領保管單及現場照片14幀在卷可按，是被告鍾
    朝清上開之自白及證述，應與事實相符，堪予採信。
  (二)又被告鍾朝清於下車之際，先自腳踏板處取扳手之事實，業
    據其於本院審理時具結證述：伊和丙○○出去的時候，有帶
    1 支扳手，約十幾公分，伊把它放在機車腳踏板上，伊下車
    拿扳手去偷車時，伊叫丙○○等伊一下，丙○○停留在原地
    等語明確（見原審法院卷第73頁背面、第74頁），而被告丙○○係乘坐於機車前座之人，豈有不知被告鍾朝清攜帶扳手
    之情？又訪視友人，何須攜帶扳手，更無須令被告丙○○留
    於原地等待之理，足徵被告丙○○所辯顯非可採。參以證人
    乙○○於警詢、偵訊中亦指證其目擊乘坐機車之人眼神環顧
    四周，且於其發現時並喝令被告鍾朝清迅速上車等情節，已
    如上述，益徵被告丙○○與被告鍾朝清間有犯意聯絡甚明。
    復被告丙○○於原審法院審理時辯稱：當時車主追鍾朝清時
    ，伊因為用毒品心虛，以為是警察在追打他，所以不會懷疑
    鍾朝清的意圖云云，惟經法院訊之以前為警查緝時之反應則
    陳稱：伊常被警察抓，惟伊並不會跑等語（見原審法院卷第
    78 頁） ，顯見被告丙○○所辯係推諉之詞，殊難採信。
  (三)綜上所述，被告所辯，均係卸責之詞，不足採信。其上開竊
    盜犯行，事證明確，堪以認定。
三、按所謂兇器，其種類並無限制，凡客觀上足以對人之生命、
    身體安全構成威脅，具危險性之物品均屬之，且只須行竊時
    攜帶即為已足，不以行為人初有行兇之意圖為必要。查被告
    鍾朝清、丙○○前往竊取自小貨車時所攜帶之T 型扳手，為
    金屬製品，具有堅硬銳利之特性，足對人之生命、身體安全
    構成威脅，客觀上具有危險性，應屬刑法第321 條第1 項第
    3 款所稱兇器無訛。是被告丙○○就上開犯罪事實一(一)之犯
    行，係犯刑法第321 條第1 項第3 款、第2 項之攜帶兇器竊
    盜未遂罪；就上開犯罪事實一(二)之犯行，係犯刑法第321 條
    第1 項第3 款之攜帶兇器竊盜罪。被告鍾朝清、丙○○就上
    開犯行，有犯意聯絡及行為分擔，均為共同正犯。被告丙○○曾於94年間因竊盜案件，經臺灣高雄地方法院判處有期徒
    刑4月；又於同年因施用毒品案件，經該院判處有期徒刑8月
    ，定應執行刑11月，於95年8 月29日執行完畢。有臺灣高等
    法院被告前案紀錄表附卷足憑，其於刑之執行完畢後5 年內
    故意再犯本件有期徒刑之罪，均為累犯，應依法加重其刑。
    被告就上開犯罪事實一(一)已著手於竊盜行為之實行而不遂，
    為未遂犯，應適用刑法第25條第2 項規定，按既遂犯之刑度
    減輕之，並依法先加後減之。被告二人就上開2 次竊盜犯行
    ，犯意各別，行為互殊，應予分論併罰。
四、原審因依刑法第28條、第321 條第1 項第3 款、第2 項、第
    25條第2 項、第47條第1 項、第51條第5 款之規定，爰審酌
    被告不思正途營生，犯後復空言卸責及其犯罪之目的、手段
    等一切情狀，分別量處有期徒刑8 月及10月，並以本件被告
    之犯罪時間均在96年4 月24日以前，且合於中華民國96年罪
    犯減刑條例第2 條第1 項第3 款之減刑條件，爰依法減刑為
    有期徒刑4 月及5 月，並定其應執行刑為有期徒刑8 月。並
    明行竊用之T 型扳手，因未扣案又無證據證明現仍存在，
    爰不併予宣告沒收。本院認原判決認事用法均無違誤，量刑
    亦稱允當，被告上訴意旨仍執前詞，矢口否認犯罪，並不足
    取，上訴為無理由，應予駁回。
據上論斷，應依刑事訴訟法第368條，判決如主文。
本案經檢察官孫小玲到庭執行職務。
中    華    民    國    97    年    6     月    5     日
                  刑事第一庭    審判長法  官   郭雅美
                                      法  官   莊崑山
                                      法  官   張意聰
以上正本證明與原本無異。
本判決不得上訴。
中    華    民    國    97    年    6     月    5     日
                                      書記官   張寶花
附錄本案論罪科刑法條：
刑法第321條第1項
犯竊盜罪而有左列情形之一者，處6 月以上、5 年以下有期徒刑
：
一  於夜間侵入住宅或有人居住之建築物、船艦或隱匿其內而犯
    之者。
二  毀越門扇、牆垣或其他安全設備而犯之者。
三  攜帶兇器而犯之者。
四  結夥三人以上而犯之者。
五  乘火災、水災或其他災害之際而犯之者。
六  在車站或埠頭而犯之者。
前項之未遂犯罰之。
                                                      W


司法院資訊處製作；財團法人民間司法改革基金會備份。
